臺灣臺南地方法院刑事判決　　　　　　　　93年度自字第22號
自　訴　人　甲○○○股份有限公司
代　表　人　黃明富
自訴代理人　陳郁芬律師
　　　　　　蘇文奕律師
被　　　告　丙○○
　　　　　　戊○○
　　　　　　丁○○
共　　　同
選任辯護人　吳明澤律師
被　　　告　丑○○　44歲民.
上列被告等因妨害公務等案件，經自訴人提起自訴，本院判決如
下：
    主  文
丙○○債務人於將受強制執行之際，意圖損害債權人之債權，而
隱匿其財產，處有期徒刑陸月。如易科罰金，以佰元折算壹日
。
戊○○、丑○○、丁○○均無罪。
    事  實
一、統力機械工程有限公司（以下簡稱統力公司）與丙○○、戊○○前於民國89年3月29日共同簽發面額新台幣（以下同）
    22,680,000元之免除作成拒絕證書本票一紙予甲○○○股份
    有限公司（以下簡稱中租公司），中租公司於提示日即89年
    12月31日提示後，尚有14,175,000元及自89年12月31日起至
    清償日止，按週年利率20%計算之利息未獲清償。乃聲請臺
    灣嘉義地方法院以90年度票字第148號裁定，准許就上開未
    獲清償之本金及利息強制執行。中租公司取得確定裁定之執
    行名義後，向本院民事執行處聲請強制執行（90年度執字第
    24115號），查封統力公司、丙○○、戊○○財產。該案嗣
    經中租公司撤回執行，本院民事執行處並於91年7月18日發
    給90南院鵬執當字第24115號債權憑證結案。惟統力公司仍
    無法解決債務問題，中租公司乃再於92年3月4日以上開債權
    憑證為執行名義，列統力公司、丙○○、戊○○等為債務人
    ，聲請查封執行統力公司所有財產（92年度執字第8579號）
    。本院民事執行處當股書記官於92年4月3日前往統力公司所
    在地即臺南縣東山鄉聖賢村田尾8-1號查封統力公司所有如
    附表所示之動產，並據時任鋐大環保科技股份有限公司（以
    下簡稱鋐大公司）總經理丑○○請求，發交由丑○○保管。
    惟丑○○於92年6月30日自鋐大公司離職，實際上無法再負
    擔保管責任。詎丙○○竟出於損害債權人中租公司債權之意
    圖，未經本院民事執行處法官許可，透過不知情之鋐大公司
    職員庚○○僱請吊車業者乙○○、天車修理業者許又弘及不
    知名之貨車司機；另透過不知情之鋐大公司職員己○○安排
    火焰切割機隱匿處所即臺南縣新營市○○路110號「新復興
    鐵工廠」，於92年12月底或93年1月初某日，違背查封效力
    ，將如附表編號1、2、7、8所示之天車主機、堆高機、火焰
    切割機等設備拆卸後，運往他處（天車主機、堆高機）或新
    復興鐵工廠（火焰切割機）隱匿。拆卸當時，適為受中租公
    司僱請在現場拆卸鐵材之子○○發覺，乃持Ｖ8攝影機拍攝
    拆卸經過，報請中租公司處理，始知上情。
二、案經自訴人提起自訴。
    理  由
甲、程序部分：
  一、按刑法第356條損害債權罪，依同法第357條之規定，須告
      訴乃論。復按，刑事訴訟法第237條第1項規定，告訴乃論
      之罪，應自知悉犯人之時起，於六個月內為之。所稱「知
      悉」，係指確知犯人之犯罪行為而言，如初意疑其有此犯
      行，而未得確實證據，及發見確實證據，始行告訴，則不
      得以告訴人前此之遲疑，未經申告，遂謂告訴為逾越法定
      期間（最高法院28年上字第919號判例參照）。
  二、查自訴人自訴被告丙○○、戊○○、丁○○、丑○○等均
      涉犯刑法第139條違背查封效力罪及同法第356條損害債權
      罪。有關損害債權罪部分，依上開規定，應自知悉犯人之
      時起，於六個月提出告訴，始為合法。次查，鋐大公司主
      張如附表所示查封標的物為該公司所有，經自訴人聲請本
      院民事執行處以92年度執字第8579號誤為查封，乃於92
      年4月22日對債權人即本案自訴人提起第三人異議之訴（
      本院民事庭92年度訴字第1031號）。鋐大公司固於該案審
      理中即92年8月19日提出統力公司與鋐大公司所簽立之「
      協議書」，證明如附表所示之查封標的物業經移轉所有權
      予鋐大公司。自訴人固然否認協議書之真正，惟是否確屬
      虛偽，該協議書為何人所為，均仍待舉證後由法院審理認
      定。在法院尚未認定協議書之內容虛偽不實之前，自訴人
      固有所疑，依上開判例見解，既未發現有何人毀損債權之
      確實證據，告訴期間自不進行。選任辯護人認本案毀損債
      權部分，自訴人提出自訴，已逾告訴期間云云，尚非可採
      。
乙、被告丙○○部分：
  一、被告丙○○之辯詞：
    (一)統力公司於88年間就跟鋐大公司買貨，當時沒有錢付款，
      就把機器等設備同意作價予鋐大公司抵償，只是沒有寫書
      面契約。直到90年6月間才補做成書面，並經公證人認證
      。鋐大公司與統力公司確有交易之事實，有統一發票可查
      ，並非虛偽簽立協議書。
    (二)伊在公司內負責業務部分，不管廠務細節。不清楚天車主
      機是何人移置，火焰切割機是己○○移到新營去之後才告
      訴我，並說有問過律師而且備過案。我也不知道移到那裡
      去。
  二、選任辯護人為被告丙○○辯護內容：
    (一)本案天車、火焰切割機等查封標的物仍放置廠區內，並未
      遭人移置。至於堆高機雖不在現場，但應為自訴人自行運
      往臺南縣永康市○○路38號保管。被告等並無故意損壞、
      除去或污穢公務員所施查封標示或為違背其效力之行為。
    (二)自訴人曾以臺灣嘉義地方法院90年度票字第148號確定裁
      定為執行名義，於90年12月12日查封債務人統力公司所有
      之動產，包括天車在內（90年度執字第24115號）。該案
      嗣經自訴人撤回執行，撤銷查封。足認被告等從無損害債
      權人債權之意圖。
    (三)統力公司於89年間因積欠鋐大公司貨款57,937,210元，雙
      方於90年6月1日訂立協議書，將統力公司所有之動產（含
      廠房）作價為54,681,374元，抵償積欠鋐大公司之貸款，
      即日並點交予鋐大公司，鋐大公司則拋棄其餘部分之請求
      權，並簽立協議書為憑，並無虛偽之情。
    (四)自訴人於90年間曾聲請以90年度執字第24115號強制執行
      統力公司之財產，嗣經自訴人撤回執行，並撤銷查封，與
      毀損債權「將受強制執行之際」構成要件不符。
    (五)自訴人再於92年11月3日聲請以92年度執字第33602號案對
      統力公司強制執行，惟仍查封鋐大公司所有之動產。自訴
      人竟假藉法院執行命令，不斷進入廠區內搬運鋼材、焊切
      工作機具，廠區設備已殘破不堪，無法作業，被告等從未
      破壞廠區內之設備。
    (六)自訴人於臺灣高等法院臺南分院93年度上易字第26號一案
      中提出「債務承擔預約書」及「證明書」各一件，主張鋐
      大公司承擔統力公司對自訴人所積欠之全部租金債務等情
      ，統力公司既與鋐大公司為共同債務人，縱兩公司依「協
      議書」移轉，並無使債權人之債權受到損害之虞。
  三、認定犯罪事實所憑之證據、理由暨對於被告有利之證據不
      採納者之理由：
    (一)被告丙○○為債務人，且法院正在進行強制執行查封拍賣
      等程序，尚未終結：統力公司與丙○○、戊○○前於89年
      3月29日共同簽發面額22,680,000元之免除作成拒絕證書
      本票一紙予中租公司，中租公司於提示日即89年12月31日
      提示後，尚有14,175,000元及自89年12月31日起至清償日
      止，按週年利率20%計算之利息未獲清償。乃聲請臺灣嘉
      義地方法院以90年度票字第148號裁定，准許就上開未獲
      清償之本金及利息強制執行。中租公司取得確定裁定之執
      行名義後，向本院民事執行處聲請強制執行（90年度執字
      第24115號），查封統力公司、丙○○、戊○○財產。該
      案嗣經中租公司撤回執行，本院民事執行處並於91年7 月
      18日發給90南院鵬執當字第24115號債權憑證結案。惟統
      力公司仍無法解決債務問題，中租公司乃再於92年3月4日
      以上開債權憑證為執行名義，列統力公司、丙○○、戊○○等為債務人，聲請查封執行統力公司所有財產（92年度
      執字第8579號）。本院民事執行處當股書記官於92年4月3
      日前往統力公司所在地即臺南縣東山鄉聖賢村田尾8-1號
      查封統力公司所有如附表所示之動產，發交由丑○○保管
      等情，有臺灣嘉義地方法院90年度票字第148號裁定及確
      定證明書（本院卷(一)第7-1 0頁參照）、本院91年7月18日
      九十南院鵬執當字第24115號債權憑證（本院卷(一)第116頁
      參照）、90年度執字第24115號查封筆錄、查封物品清單
      （本院卷(一)第77-79頁參照）、92年度執字第8579號查封
      物品清單（本院卷(一)第24頁參照）。本院92年度執字第
      8579號一案強制執行程序迄仍在進行當中，尚未結案，選
      任辯護人以90年度執字第24115號一案業經自訴人撤回執
      行，強制執行程序已經終結云云，與毀損債權「將受強制
      執行之際」之要件不合云云，應屬誤會。
    (二)如附表編號1、2、7、8所示之天車、堆高機、火焰切割機
      等法院查封之設備確實已遭人移置、隱匿：
      1.證人子○○於本院證稱：「當天受僱自訴人前往現場拆
        卸鐵板，我在現場時沒有門禁，公司沒有在營業，我看
        到庚○○在場拍照，我看到有人在搬東西，我向司機說
        那是法院查封的東西，不能搬，司機跟我說是人家叫他
        搬的，他不知道，所以我才持Ｖ８錄影起來。有看到二
        台天車分別是15＋10噸及7.5噸的天車被載到車上載往
        廠房門口出去，火焰切割機是被淺綠色的大貨車載出去
        的，天車是被鵝黃色的貨車載出去的。他們要出去時，
        因為我的車子擋在門口，他們有按喇叭，我還把車子移
        開」等語（本院94年3月8日審理筆錄參照）。
      2.本院民事執行處當股書記官於93年4月14日前往現場履
        勘，發現原查封標的物天車缺主機「15噸＋10噸」2台
        及7.5噸主機1台，天車設備僅剩橫樑；另堆高機已遺失
        ，火焰切割機僅剩底座鐵材，乃依自訴人代理人請求，
        變更保管人為郭秋萍等情，有92年度執字第8579號執行
        筆錄、物品清單兼保管切結在卷可稽（本院卷(一)第182-
        185頁參照）。並有標的物查封時（92年4月3日）及發
        現時（93年1月12日）對比照片19幀可憑（本院卷(一)第
        25-33頁參照）。
      3.本院勘驗證人子○○拍攝天車、堆高機、火焰切割機等
        設備遭人拆卸移置時之光碟片結果，亦發現：拍攝當時
        確有專吊車一部正在進行裝吊火焰切割機零組件，7.5
        噸天車旁有一部專吊車正進行運轉，惟已不見7.5噸天
        車主機。另一部專吊車吊上2位工人上「15噸＋10噸」
        天車橫樑上，再以天車纜繩吊下天車主機，裝載於
        XG-258號貨車上，地面上另有一部天車主機等情，有本
        院勘驗筆錄一份在卷可稽（本院卷(二)第5頁參照）。
      4.證人乙○○於本院證稱：「曾於92年底或93年初曾到臺
        南縣東山鄉聖賢村田尾8-1號鋐大公司廠房吊卸機器。
        是鋐大公司裡面的小姐叫我們去的。當天是開一台45噸
        大型吊車去吊天車主機，由昇輝機電的人先處理後，再
        由我們吊下來。當天有一部鹽新吊車行的吊卡車在場，
        我們把機具吊下後能放車上的就放在車上，不能放在車
        上的就放在地上。放在車上可能是要帶去修理，當天有
        吊到15＋10噸的天車」等語（本院94年3月8日審理筆錄
        參照）。
      5.證人許又強於本院亦證稱：「92年間曾前往鋐大公司修
        理天車，當天跟乙○○的柳營吊車行一起配合。廠房內
        的天車是直接在天車上面修理，共維修2台。廠房外的
        ，由我弟弟許又正坐乙○○的吊車上去50噸的天車橫樑
        上面，把天車的電拆掉後，再由吊車吊下來。吊下來後
        ，本來說要修理，後來庚○○就叫我們回去，後來也沒
        有再打電話給我們。照片放在卡車上的就是天車主機。
        我離開時，這台卡車還在現場，我不知道他是否有把主
        機載走」等語（本院94年3月8日審理筆錄參照）。
      6.另證人謝癸○○於本院亦證稱；「莊聖凱說有一位朋友
        要寄放機器，我同意以每月一萬元之租金寄放在臺南縣
        新營市○○路110號我的工廠內。機器大概是在93年1月
        間載來的」等語（本院94年5月17日審理筆錄參照），
        並有寄放現場照片6幀附卷可憑。共同被告戊○○於本
        院94年1月5日審理時，亦供稱火焰切割機現移置新營市
        ○○路110號新復興鐵工廠內，有同日審理筆錄一份在
        卷可稽。
      7.被告丙○○於審理中一再辯稱天車仍在現場，惟經本院
        命自訴代理人偕同被告前往現場查看，發現原「15噸＋
        10噸」天車上原應僅有2台主機，查看當時卻有3台主機
        ，另7.5噸天車仍未見主機等情，有自訴人94年3月5日
        陳報狀及所附照片在卷可稽。本院於94年3月24日親往
        現場履勘結果，所見與自訴代理人查看情形相符，另天
        車線控開關其中一部已遭剪除，另一部線控開關，已不
        見控制開關等情，有勘驗筆錄一份在卷可憑。另據自訴
        代理人寅○○陳稱：「本案查封時是我去的，封條是我
        親自張貼的。今天勘驗時僅在火焰切割機旁發現一張封
        條，其餘的都不見了。當初查封時，因為尚有工程在進
        行中，所以才會將天車、堆高機、火焰切割機等交給丑
        ○○保管」等語（本院94年3月24日勘驗筆錄參照）。
        共同被告丑○○則供稱：「現場天車之遙控器已經不見
        ，線控也被拆除。92年4月3日法院發交給我保管時，因
        為仍有工程在進行中，都會使用到天車、堆高機、火焰
        切割機這些設備，當時設備都是正常使用狀態。在我離
        職前之天車主機位置與今日勘驗時之主機位置，已有所
        移動。現階段50噸天車上多的一台主機，如果移到現在
        沒有主機的7.5噸天車上，就是原來查封當時的位置」
        等語（本院94年3月24日勘驗筆錄參照）。
      8.被告丙○○於本院供稱：「鋐大公司大約在92年7月還
        在進行太平洋建設公司的工程，當時接的工程都交由冇
        有工程有限公司承做，以廠內外包的方式在現場施作」
        等語（本院94年3月24日勘驗筆錄參照），並有太平洋
        建設股份有限公司92年8月2日c000-0000號備忘錄一份
        在卷可稽。足認鋐大公司於92年7月時，仍以廠內外包
        方式，委由冇有公司在鋐大公司廠區內承做太平洋建設
        公司之工程。另證人即冇有公司負責人壬○○證稱：「
        大約89、90年間以大聖工程公司的名義與統力公司往來
        ，後來則是以冇有工程行名義與鋐大公司往來。在鋐大
        公司廠區內代工，人工是我的，材料及重型機器如天車
        、堆高機、火焰切割機都是使用他們的。在鋐大公司廠
        區工作時，除了外面的那即15＋10噸的天車沒有使用到
        以外，其餘的天車都有使用，但沒有移動或移位過，如
        果有修理，也是就地修理。堆高機我還花了20餘萬元修
        理，在我離開廠區時，還在廠區內」等語（本院94年5
        月17日審理筆錄參照）。依證人壬○○上開證詞，冇有
        公司固曾使用天車等設備，惟並未將天車、堆高機、火
        焰切割機等設備移出廠外或在廠區內互相移動天車主機
        。被告丙○○辯稱天車主機並未移出廠外，可能因為作
        業需要，在廠區內移動云云，亦非可採。
      9.綜上證據，足認查封之天車、堆高機、火焰切割機等設
        備，均曾遭人移置於廠區以外。參酌，依證人庚○○、
        己○○於本院證述（詳下述）及被告丙○○自白（本院
        94年8月30日審理筆錄參照），被告丙○○於火焰切割
        機移往新復興鐵工廠時，即已知悉。本案自93年3月25
        日受理以後，丙○○屢次在本院接受應訊，均否認知情
        設備遭移置乙事，迄94年1月5日審理時，共同被告戊○○始供稱火焰切割機現移置新營市○○路110號新復興
        鐵工廠內，已見上述。被告丙○○既然明知火焰切割機
        所在，面對審判，仍遲遲不願主動供出火焰切割機之所
        在。天車控制設備全遭剪除，天車主機在94年3月間，
        復悄悄運回廠區橫樑上，但主機位置仍然錯誤。堆高機
        迄今則仍未見蹤影等情，益徵上開設備確已遭人故意隱
        匿至明。選任辯護人為被告辯稱上開天車主機等設備仍
        在廠區內，並未遭移置云云，顯非足採。
      10.至本院92年度執字第8579號一案查封清單上，有關堆高
        機之保管地點，原記載為臺南縣永康市○○路38號，嗣
        遭劃除，有同案查封物品清單可稽（本院卷(一)第24頁參
        照）。劃除原因據證人子○○證稱：「臺南縣永康市○○路38號是我家，郭秋萍是我太太，92年度執字第8579
        號一案查封清單上查封的堆高機，原來是要交給我太太
        郭秋萍保管，但丑○○說還要繼續工作，轉由丑○○保
        管，所以才把保管地方臺南縣永康市○○路38號的地方
        劃掉」（本院94年3月8日審理筆錄參照）。另證人即冇
        有工程行負責人壬○○於本院亦證稱：「堆高機我還花
        了20餘萬元修理，在我離開廠區時，還在廠區內」等語
        （本院94年5月17日審理筆錄參照）。另共同被告丑○○於92年6月30日離職時，提出之移交文件上亦載明：
        「．．．因在職期間簽署92年度執字第8579號及其他類
        似文件保管機具設備：CNC切割機、天車、堆高機等，
        今原封交與鋐大公司．．．」等語，亦有移交文件影本
        一份在卷可憑（本院卷(一)第176頁參照）。依據上開證
        人子○○、壬○○之證詞，及丑○○所出具之移交文件
        ，足認堆高機於查封後，確由共同被告丑○○保管。丑
        ○○離職後，冇有工程行尚使用該堆高機作業。選任辯
        護人辯稱該堆高機應為自訴人取去自行保管云云，亦屬
        無據，不足採信。
    (三)依以下證據顯示，被告丙○○指示隱匿查封標的物：
      1.證人庚○○於本院證稱：「鋐大公司的老闆是丙○○，
        公司的事情是他交代的，我們面對的都是丙○○。」「
        是丙○○叫我去嘉義陳林宜伸公證人辦理協議書認證的
        。辦理認證所需要的公司大小章也是丙○○拿給我的」
        等語（本院94年3月8日審理筆錄參照）。復證稱：「火
        焰切割機是用吊車移出去的，移到新營去，是丙○○交
        待的，租金也是聽丙○○說的。吊車是我叫來的，有叫
        柳營吊車、鹽新吊車，還有叫昇輝機電來拆天車，因為
        丙○○說要吊，吊去麻豆那邊」（本院94年5月10日審
        理筆錄參照）。
      2.證人己○○於本院證稱：「我的主管是丑○○。丑○○
        離職後，有關工程的事情我會回報丙○○。火焰切割機
        移到新營去，我有馬上跟丙○○說，因為廠區常常遭小
        偷，我有跟白河分局備案，他們說沒有辦法處理，所以
        我才會找外面的廠房放。丙○○有叫我問律師，吳明澤
        律師告訴我可以聲請另地保管。我有請律師說但是律師
        有無聲請我不知道。我離職前有跟丙○○說，火焰切割
        機按月都需要付月租費，我在93年初離職」等語（本院
        94 年8月30日審理筆錄參照）。
      3.據證人己○○上開證詞，火焰切割機移至臺南縣新營市
        ○○路保管後，曾立即向丙○○報告，丙○○尚指示己○○向律師詢問是否可以移置他處保管，己○○離職後
        ，並向丙○○報告火焰切割機按月均需繳納租金。被告
        丙○○亦供稱：「火焰切割機是己○○移到新營去之後
        才告訴我」等語。顯見被告丙○○早在火焰切割機移往
        新復興鐵工廠時，即已知悉。而己○○僅是公司職員，
        無論僱佣吊車、貨車及拆卸設備，均需花費。若非丙○○指示，己○○焉敢擅自動用公司款項支付。更何況天
        車、堆高機、火焰切割機等設備，均經法院查封，擅自
        隱匿、處分均構成犯罪。倘非老闆丙○○指示，己○○
        焉願甘冒法律制裁之風險，擅自作主遷移火焰切割機。
        更何況天車主機在94年3月間，復悄悄運回廠區橫樑上
        ，當時無論庚○○或己○○均已離職，自無可能由伊兩
        人做主再將天車主機運回廠區內。被告丙○○辯稱伊並
        不知情云云，顯係卸責之詞，不足採信。
      4.被告丙○○明知天車、堆高機、火焰切割機等設備均為
        法院查封之物，竟故意遷出廠外隱匿，且明知火焰切割
        機之所在，面對審判，仍遲遲不願主動供出火焰切割機
        之所在，並將天車控制設備全數剪除，在在均證明被告
        丙○○具有損害自訴人債權之意圖。選任辯護人辯稱被
        告丙○○並無損害債權之意圖云云，亦非足採。
    (四)統力公司與鋐大公司所簽協議書，內容多所瑕疵，應不足
      採：
      1.依照協議書第一條記載（附於本院卷(一)第11頁），雙方
        於89年1月間訂定鋼板買賣契約書並交貨完畢，買賣金
        額為57,937,210元。89年1月當時，鋐大公司當時之負
        責人仍為林泰宏，股東尚有辛○○。有關鋐大公司與統
        力公司間債權債務協調問題，亦由林泰宏主導處理等情
        ，業據證人辛○○於本院證述綦詳（本院94年3月8日審
        理筆錄參照）。鋐大公司與統力公司既為兩家獨立公司
        ，負責人亦不相同，鋐大公司於被告丙○○90年1月間
        接手前，既對統力公司有高達57, 937, 210之應收債權
        ，竟均未行使，亦未記入帳冊，竟遲至90年6月1日始由
        丁○○以雙方代理之方式簽立協議書，將統力公司之動
        產作價予鋐大公司抵償，顯與事理不合。
      2.被告丙○○於90年3月8日於本院供稱：「統力公司因為
        幫統亞公司做保，被倒掉幾十億元，銀行對統力公司緊
        縮資金，造成統力公司週轉不靈。我認為統力公司在外
        面所標到的工程有相當利潤，鋐大公司也正好在89年12
        月底要收起來，我就跟鋐大公司商量由我接管鋐大公司
        ，用鋐大公司完成外面工程。我是在89年12月份或90年
        1月份接手鋐大公司，從90年1月份後我就是統力公司及
        鋐大公司的實際負責人。統力公司從89年12月11日跳票
        以後，才無法付給鋐大公司鋼鐵材料的貨款」等語（本
        院94年3月8日審理筆錄參照）。惟依協議書所附買賣標
        的明細所示，買賣行為期間自89年1月起至89年9月止，
        債權在89年9月即已確定。被告丙○○亦供稱統力公司
        係自89年12月11日以後才無法給付鋐大公司鋼鐵貨款等
        語（本院94年3月8日審理筆錄參照）。換言之，在統力
        公司89年12月11日跳票之前，對於鋐大公司之貨款均能
        正常給付。準此，協議書內所附買賣標的明細之貨款，
        既均發生在89年12月11日之前，應均已給付完畢，始合
        常理。縱依商業買賣簽發3至6個月遠期支票以支付貨款
        之慣例，89年6月前之貨款，亦應已支付完畢，始合慣
        例。詎上開發生在統力公司跳票以前之債務，統力公司
        並有能力給付之貨款，竟均未給付，數額且高達5千餘
        萬元，鋐大公司非但未追償，反而持續供貨予統力公司
        ，最後竟以統力公司之動產作價抵償，顯然違反事理。
      3.再者，統力公司既然以其廠房、機器設備作價抵償貨款
        ，原應扣除折舊後作價，惟細繹協議書所附統力公司抵
        償之設備明細表，各項設備之作價金額均以發票所列金
        額為據，明細表上並記載稅額，顯然均以原始購買金額
        作價抵償，此亦與一般交易慣例大相逕庭。
      4.此外，明細表上甚至列有「發票日期86年8月7日，廠房
        新建工程款（1,000,000元）」、「發票日期86年7月19
        日，廠房新建工程款（2,000,000元）」、「發票日期
        86年12月13日，3.9噸儲槽工程（224,000元）」、「發
        票日期87年8月26日，消防系統工程（173,000元）」、
        「發票日期87年11月，消防系統工程餘款（227,000元
        ）」、「發票日期89年3月，廠區西北側增設高壓變電
        站電力工程（1,030,000元）」等工程，亦列為作價抵
        償項目。惟工程款既係準備支付予營建廠商，又如何作
        價予鋐大公司？更何況上開工程款發生日均在86、87年
        間，又如何在89年作價予鋐大公司？工程餘款既係流動
        資金，可以直接清償鋐大公司，又何必作價？而此筆工
        程餘款發生日在87年11 月，豈能未卜先知保留至89年
        作價？又上開工程除「廠區西北側增設高壓變電站電力
        工程」係發生於89年3月份外，其餘工程均發生在86、
        87年間，工程於89年底應早已完工，又如何計價？
      5.綜上所述，被告丙○○所謂「作價抵償」之辯解，既有
        上開瑕疵，且諸多與事理不合之處，顯非足採。被告丙○○及選任辯護人辯稱協議書事屬真正，並無虛偽云云
        ，尚非可信。
    (五)綜上所述，被告丙○○為強制執行程序之債務人，意圖損
      害債權人即自訴人之債權，遷移並隱匿查封標的物，違背
      查封效力，事證明確，犯行洵堪認定。
  四、論罪科刑
    (一)按刑法第356條損害債權罪之成立，固以其損害行為在「
      將受強制執行之際」為要件，然所謂將受強制執行之際，
      係指債權人對債務人取得執行名義起，至強制執行程序完
      全終結前之期間而言，亦即債權人業已取得執行名義，而
      隨時可以聲請執行之情形（最高法院最高法院30年度刑庭
      庭長決議(二)參照）。被告丙○○為債務人，於法院強制執
      行查封程序進行後，正待鑑價拍賣中，其執行程序即尚未
      終結，被告將查封標的物予以隱匿，違反查封效力之行為
      ，所為係犯刑法第139條違背查封效力罪及第356條損害債
      權罪，其以一行為觸犯上開二罪名，為想像競合犯，應從
      一重論以損害債權罪處斷。
    (二)被告利用不知情之職員庚○○僱請吊車業者乙○○、天車
      修理業者許又弘及不知名之貨車司機；另透過不知情之鋐
      大公司職員己○○安排火焰切割機隱匿處所即臺南縣新營
      市○○路110號「新復興鐵工廠」，隱匿查封標的物，為
      間接正犯。
    (三)爰審酌被告意圖損害自訴人債權，違背查封效力，隱匿、
      天車、堆高機及火焰切割機等高價額設備，致自訴人受有
      損害，惟事後已將天車等設備運回，本院民事執行處亦已
      發交由自訴人保管，降低自訴人之損害。被告雖否認犯罪
      ，惟犯後態度尚佳及其他一切情狀，量處如主文所示之情
      ，並諭知易科罰金之折算標準。
丙、被告戊○○、丁○○、丑○○部分：
  一、自訴意旨略以：丁○○為統力公司與鋐大公司之負責人，
      亦為丙○○母親。戊○○為丙○○之妻，夫妻共同經營統
      力、鋐大公司。丑○○則為鋐大公司總經理。89年3月間
      ，被告丙○○、戊○○以統力公司名義，向自訴人申辦融
      資性租賃，承租鑽孔機、油壓沖剪機、天車等機器動產，
      丙○○、戊○○夫妻並為上開合約之連帶保證人。惟承租
      不久，統力公司即無故拒繳租金，自訴人公司履經催索未
      果，遂終止租約，訴請統力公司與連帶保證人返還占用之
      機器及清償租金債務14,175,000元。詎丙○○、戊○○、
      丁○○等債務人，為擔心渠等所經營之統力公司遭自訴人
      查封拍賣，明知自訴人於90年1月29日即以臺灣嘉義地方
      法院90年度票字第148號民事裁定，取得前揭債權之執行
      名義，於此將受強制執行之際，竟共同基於意圖損害自訴
      人債權之犯意聯絡，偽稱統力公司尚積欠鋐大公司60,
      834,074元，於90年6月1日簽立虛偽之協議書，將統力公
      司所有如附表所示之物全部讓與鋐大公司。嗣自訴人就上
      開租金債權聲請強制執行，案經本院以92年度執字第8579
      號於92年4月3日查封統力公司所有如附表所示之物品，並
      指定丑○○為保管人。詎被告丙○○、戊○○、丁○○及
      丑○○明知如附表所示之物均已遭查封，竟共同基於損害
      自訴人債權之犯意聯絡，將如附表編號1、2、7、8所示等
      價值不菲之機器予以拆遷、藏匿。丁○○更於執行法院定
      期拍賣查封標的物之際，以鋐大公司名義提出第三人異議
      之訴，案列本院92年度訴字第1031號，於上開案件審理中
      ，並提呈其以統力公司、鋐大公司共同負責人名義所製作
      之協議書一件，並稱統力公司所有如附表所示之動產，皆
      已於90年6月1日讓與鋐大公司，自訴人不得就查封之動產
      變價求償云云。因認被告戊○○、丁○○、丑○○均共同
      涉犯刑法第139條違反查封效力罪及同法第356條毀損債權
      罪等情。
  二、按犯罪事實，應依證據認定之，無證據不得推定其犯罪事
      實，又不能證明被告犯罪者，應諭知無罪之判決，刑事訴
      訟法第154條、第301條第1項分別定有明文。自訴人認被
      告戊○○、丁○○、丑○○涉犯上開罪嫌，無非係以戊○○亦為合約之連帶保證人，與丙○○共同經營統力及鋐大
      公司；丁○○為上開公司之負責人，於本院民事庭第三人
      異議之訴審理中，提呈虛偽不實之協議書；丑○○於本院
      民事執行處92年度執字第8579號查封時，經指定為查封標
      的物之保管人等為其主要認定依據。惟查：
    (一)被告丁○○辯稱伊固為統力公司、鋐大公司負責人，惟並
      未處理公司內任何事務，上開公司為丙○○所開設，都是
      丙○○處理等語。被告戊○○辯稱：伊固曾於統力公司擔
      任財務相關工作，但並未在鋐大公司擔任職務，不知情查
      封標的物遭移置廠外一事等語。被告丑○○則辯稱：自訴
      人於92年4月3日前來查封統力公司財產時，固曾出具保管
      書承諾保管查封標的物即天車、堆高機、火焰切割機等設
      備。但伊於92年6月30日自鋐大公司離職，即移轉上開設
      備予鋐大公司員工庚○○，並於92年7月間向法院呈報撤
      銷保管責任等語。
    (二)查被告丁○○固為統力公司、鋐大公司之登記負責人，惟
      並僅為名義上負責人，並未實際負責公司業務。此據證人
      庚○○證稱：「從來沒有在鋐大公司見過丁○○，她是公
      司登記的負責人，但不知道她在公司決策什麼事情」等語
      （本院94年3月8日審理筆錄參照）。證人己○○亦證稱：
      「丁○○在公司內沒有任何職務，也沒有負責任何事情」
      （94年8月30日審理筆錄參照）。共同被告丙○○亦供稱
      ：「丁○○在公司沒有擔任任何職務，債務人擔心我的債
      務不好，所以要求丁○○擔任鋐大公司的負責人」等語可
      資憑證。此外，協議書上固為丁○○印章，惟並非丁○○
      所蓋，而係被告丙○○指示證人庚○○攜帶公司印鑑章及
      丁○○印章在民間公證人陳林宜伸事務所蓋用等情，亦據
      證人庚○○證述在卷可按（本院94年3月8日審理筆錄參照
      ）。況被告丁○○年邁（81歲），且不識字，面對本院詢
      問尚無法完全陳述，自無可能理解協議書之內容，或有能
      力提出第三人異議之訴。被告丁○○辯稱伊並未處理公司
      事務等語，應可採信。
    (三)另被告戊○○固為丙○○之妻，除曾在統力公司負責財務
      外，在鋐大公司並未擔任職務，除據被告戊○○供陳在卷
      可稽外，證人庚○○亦證稱：「戊○○在統力公司有做一
      些會計方面的事，到鋐大公司就沒有擔任任何職務了」等
      語（本院94年5月10日審理筆錄參照）。戊○○固曾與證
      人庚○○一同前往民間公證人陳林宜伸事務所辦理協議書
      認證，惟依據證人庚○○上開證詞，前往辦理認證亦係受
      丙○○指示前往，餘並無其他證據足資證明戊○○與丙○○共犯隱匿查封標的物犯行。自難僅以戊○○為丙○○之
      妻，具有連帶保證人身分，遽認被告戊○○亦涉犯損害債
      權犯行，被告戊○○上開辯詞尚可採信。
    (四)被告丑○○原為本件查封標的物之保管人，惟自92年6月
      30日離職後，實際上即無能力再負擔保管責任。為此，丑
      ○○尚立具移交文件，委由庚○○移轉查封標的物予丙○○，並向本院民事執行處聲請變更保管人等情，亦據證人
      庚○○證述在卷可按，並有移交文件在卷可憑。被告丑○○於離職後，既未實際保管查封標的物，而如附表1、2、
      7、8所示之物，均在被告丑○○離職以後，在92年底、93
      年初遭丙○○隱匿，自與丑○○無涉。被告丑○○在未經
      執行法院許可變更保管人之前，原仍負有保管職務，詎其
      未履行保管人之義務，致查封標的物遭丙○○隱匿，應僅
      負擔民事責任，尚不能科以刑罰制裁。
    (五)此外，復查無其他積極證據足資證明被告有犯行，尚不能
      證明被告戊○○、丁○○、丑○○犯罪，應均為無罪之諭
      知。
丁、適用法條
  一、刑事訴訟法第343條、第299條第1項前段、第301條第1項
      。
  二、刑法第139條、第356條、第55條、第41條第1項前段。
  三、罰金罰鍰提高標準條例第1條前段、第2條。
中　　華　　民　　國　　94　　年　　9　　月　　13 　日
　　　　　　　　　刑事第七庭    審判長法　官　林英志
                                      法  官
                                      法  官
以上正本證明與原本無異。
如不服本判決，應於判決送達後10日內，向本院提出上訴狀。
　　　　　　　　　　　　　　　　書記官　黃雅雲
中　　華　　民　　國　　94　　年　　9　　月　　13 　日
附錄本案論罪科刑法條全文：
中華民國刑法第139條：
(污損封印、查封標示或違背其效力罪)
損壞、除去或污穢公務員所施之封印或查封之標示，或為違背其
效力之行為者，處一年以下有期徒刑、拘役或300元以下罰金。
中華民國刑法第356條：
(損害債權罪)
債務人於將受強制執行之際，意圖損害債權人之債權，而毀壞、
處分或隱匿其財產者，處二年以下有期徒刑、拘役或500元以下
罰金。
附表（92年度執字第8579號案查封標的物）
┌──┬──────────────┬──┐
│編號│品         名               │數量│
├──┼──────────────┼──┤
│1   │天車（15噸＋10噸，含橫樑）  │ 1組│
├──┼──────────────┼──┤
│2   │天車（7.5噸，含橫樑）       │ 1組│
├──┼──────────────┼──┤
│3   │天車（7.5噸＋7.5噸，含橫樑）│ 1組│
├──┼──────────────┼──┤
│4   │天車（10噸，含橫樑）        │ 1組│
├──┼──────────────┼──┤
│5   │天車（5噸＋5噸，含橫樑）    │ 1組│
├──┼──────────────┼──┤
│6   │天車（5噸，含橫樑）         │ 3組│
├──┼──────────────┼──┤
│7   │堆高機                      │ 1台│
├──┼──────────────┼──┤
│8   │火焰切割機（含6個噴水切頭   │ 1組│
│    │、輸送床1組、主機2只）      │    │
└──┴──────────────┴──┘
